【裁判字號】    98,易,201
【裁判日期】    980522
【裁判案由】    竊盜
【裁判全文】
臺灣士林地方法院刑事判決               98年度易字第201號
公  訴  人  臺灣士林地方法院檢察署檢察官
被      告  甲○○
                    （現羈押於臺灣士林看守所）
上列被告因竊盜案件，經檢察官提起公訴（98年度偵字第5934號
），本院判決如下：
    主  文
甲○○竊盜，累犯，處有期徒刑伍月，如易科罰金以新臺幣壹仟
元折算壹日。
    事  實
一、甲○○曾於民國96年間因竊盜案件，經臺灣臺北地方法院判
    處有期徒刑7 月，經執行於97年3 月4 執行完畢。詎猶不知
    悔改，復意圖為自己不法之所有，於98年4 月17日下午10、
    11時許，至位於臺北市○○區○○路1 號之國立臺北藝術大
    學內（並無證據足以證明有人居住其內），趁四下無人且大
    門尚未上鎖之際，進入舞蹈系辦公室內，徒手竊取該校學生
    游瀚昇所有之皮夾及其內現金新台幣（下同）500 元，甫得
    手之際即為游瀚昇所發現，除命甲○○交出所竊得之前開皮
    夾外，並立即透過校方報警處理。
二、案經臺北市政府警察局北投分局報請臺灣士林地方法院檢察
    署檢察官偵查起訴。
    理   由
一、本件被告甲○○所犯非死刑、無期徒刑或最輕本刑有期徒刑
    3 年以上之罪，亦非高等法院管轄第一審案件，且於準備程
    序進行中，被告先就被訴事實為有罪之陳述，經告知被告簡
    式審判程序之旨，並聽取檢察官、被告之意見後，本院裁定
    進行簡式審判程序，是本件之證據調查，依刑事訴訟法第27
    3 條之2 規定，不受同法第159 條第1 項、第161 條之2 、
    第161 條之3 、第163 條之1 及第164 條至第170 條規定之
    限制，合先敘明。
二、上揭犯罪事實，業據被告甲○○於警詢、偵查中、本院審理
    時坦承不諱，核與被害人游瀚昇於警詢中指訴之情節相符，
    並有贓物認領保管單1 紙，足認被告自白與事實相符。被告
    事證明確，其犯行洵堪認定。
三、核被告所為，係犯刑法第320 條第1 項之竊盜罪。被告有如
    事實欄所示之前案犯罪之紀錄，有台灣高等法院被告前案紀
    錄表可考，五年內再故意犯有本案之有期徒刑以上刑之本罪
    ，為累犯，應依刑法第47條第1 規定加重其刑。公訴人以被
    告曾於民國97年間因竊盜案件，分經臺灣基隆地方法院、臺
    灣臺中地方法院判處有期徒刑3 月及4 月、7 月（公訴人誤
    載為4 月、3 月、3 月），定應執行有期徒刑10月確定，甫
    於98年1 月18日服刑期滿，惟細稽該三案之定應執行刑10月
    之台灣台中地方法院98年度聲字第1442號係於98年4 月1 日
    始裁定定應執行刑10月（見本院卷第16頁），而被告所執行
    於98年1 月17日出監之刑度係有期徒刑6 月（見本院卷第21
    頁），即非定有期徒刑10月部分（該10月之刑，係由臺灣基
    隆地方法院97年度基簡字第405 號所判之有期徒刑3 月，及
    臺灣臺中地方法院97年度易字第3423號、97年度易字第4711
    號所分別判處之有期徒刑4 月、7 月所定應執行刑），則被
    告所犯之該三次犯行所定應執行之刑（有期徒刑10月）尚未
    執行完畢甚明，從而公訴人以此認被告係累犯，即有誤認，
    應更正如事實欄所示之前案執行完畢始正確。爰審酌被告於
    97年、98年間即有多次竊盜之犯罪紀錄，有台灣高等法院被
    告前案紀錄表可考，素行不佳，及其犯罪動機、目的、所生
    對被害人之損害，所竊財物之價值，然其犯罪後坦承犯行，
    態度良好等一切情狀，爰量處如主文所示之刑，並諭知易科
    罰金之折算標準。公訴人以被告於97年間有多次竊盜罪之紀
    錄，嚴重危害社會治安及他人財產之安全，認有犯罪習慣，
    請量處有期徒刑1 年，並宣告刑前強制工作云云。
四、按保安處分係針對受處分人將來之危險性所為之處置，以達
    教化、治療之目的，為刑罰之補充制度。我國現行刑法採刑
    罰與保安處分雙軌制，係在維持行為責任之刑罰原則下，為
    協助行為人再社會化之功能，以及改善行為人潛在之危險性
    格，期能達成根治犯罪原因、預防犯罪之特別目的。是保安
    處分中之強制工作，旨在對嚴重職業性犯罪及欠缺正確工作
    觀念或無正常工作因而犯罪者，強制其從事勞動，學習一技
    之長及正確之謀生觀念，使其日後重返社會，能適應社會生
    活。又竊盜犯贓物犯保安處分條例第3 條第1 項規定：18歲
    以上之「竊盜犯」、贓物犯，有犯罪之習慣者，得於刑之執
    行前，令入勞動場所強制工作。另刑法第90條第1 項亦規定
    ：有犯罪之習慣或因遊蕩或懶惰成習而犯罪者，得於刑之執
    行完畢或赦免後，令入勞動場所，強制工作。即均係本於保
    安處分應受比例原則之規範，使保安處分之宣告，與行為人
    所為行為之嚴重性、行為人所表現之危險性及對於行為人未
    來行為之期待性相當之意旨而制定，而由法院視行為人之危
    險性格，決定應否令入勞動處所強制工作，以達預防之目的
    。惟本案被告所竊取之物係隨機竊取，情節較屬輕微，且查
    被告所竊得之皮夾及其內之現金僅五百元，被害人之損失非
    鉅，且業已返還贓物予被害人，公訴人具體求刑1 年尚嫌過
    重，本院認判處如主文之刑度即足資警惕被告，則被告於本
    案所宣告之刑度未達1 年以上，自無竊盜犯贓物犯保安處分
    條例之適用；再被告係利用國立台北藝術大學大門未上鎖之
    際，徒手竊取被害人之皮夾，行為之危險性亦非甚高，再查
    ，被告雖前有多次竊盜之犯罪紀錄，此固有臺灣高等法院被
    告前案紀錄表1 份可考，且其因竊盜罪於90年間經臺灣臺北
    地方法院以90年度易字第1022號判處有期徒刑1 年，刑前強
    制工作3 年確定，並於91年2 月4 日入泰源技訓處執行，於
    94年2 月4 日執行完畢出監，有被告之前開前案紀錄表可考
    。則被告既曾受強制工作之執行，出所後亦再犯有竊盜罪，
    亦見若本案再宣告強制工作，亦未能期待被告未來之行為能
    徹底改善。則本院以本件被告行為非嚴重性，其本身亦非係
    嚴重危險性之人，再亦難期待被告加以強制工作即能徹底改
    善其行為之習性，認公訴人聲請令被告於刑之執行前，令入
    勞動場所強制工作，尚無必要，附此敘明。
據上論斷，應依刑事訴訟法第273 條之1 第1 項、第299 條第1
項前段，刑法第320 條第1 項、第47條第1 項、第41條第1 項前
段，刑法施行法第1 之1 條第1 項、第2 項前段，判決如主文。
本案經檢察官莊富棋到庭執行職務。
中    華    民    國    98    年    5     月    22    日
                  刑事第四庭法  官  林秀鳳
以上正本證明與原本無異。
如不服本判決，應於收受送達後10日內向本院提出上訴書狀，其
未敘述上訴之理由者，並得於上訴期間屆滿後20日內向本院補提
理由書（均須按他造當事人之人數附繕本）。
                            書記官  黃瓊芳
中    華    民    國    98    年    5     月    22    日
附錄論罪法條：
刑法第320 條第1 項
意圖為自己或第三人不法之所有，而竊取他人之動產者，為竊盜
罪，處五年以下有期徒刑、拘役或五百元以下罰金。
意圖為自己或第三人不法之利益，而竊佔他人之不動產者，依前
項之規定處斷。
前二項之未遂犯罰之。


司法院資訊處製作；財團法人民間司法改革基金會備份。
